【裁判字號】    90,聲更,5
【裁判日期】    901206
【裁判案由】    聲請迴避
【裁判全文】
臺灣桃園地方法院刑事裁定                              九十年度聲更字第五號
    聲  請  人  甲○○
右列聲請人因本院九十年度自字第八八號違反選舉罷免法事件，聲請法官迴避案件，
經本院於於民國九十年八月二十九日以九十年度聲字第二六五二裁定後，聲請人不服
提起抗告，經臺灣高等法院以九十年抗字第四七０號裁定撤銷原裁定發回，本院更為
裁定如左：
    主  文
聲請駁回。
    理  由
一、按當事人遇有左列情形之一者，得聲請推事迴避：一、推事有前條（即刑事訴訟
    法第十七條）情形而不自行迴避者。二、推事有前條以外之情形，足認其執行職
    務有偏頗之虞者，刑事訴訟法第第十八條第一、二款定有明文。，而刑事訴訟法
    第十八條第二款規定，得聲請法官迴避原因之「足認其執行職務有偏頗之虞者」
    ，係以一般通常之人所具有之合理觀點，對於該承辦法官能否為公平之裁判，均
    足產生懷疑；且此種懷疑之發生，存有其安全客觀之原因，而非僅出諸於當事人
    自己主觀之判斷者，始足當之。至於訴訟上之指揮乃專屬於法院之職權，當事人
    之主張、聲請，在無礙於事實之確認以及法的解釋適用之範圍下，法院固得斟酌
    其請求以為訴訟之進行，但仍不得以此對當事人之有利與否，作為其將有不公平
    裁判之依據，更不得以此訴訟之進行與否而謂有偏頗之虞聲請法官迴避（最高法
    院七十一年度台抗字第三一八號判例意旨參照）。又當事人聲請法官迴避，以有
    具體事實足認其執行職務有偏頗之情形為限，若僅對於法官之指揮訴訟，或其訊
    問方法，有所不滿，不能指為足認有偏頗之虞（最高法院十八年抗字第一四九號
    判例參照）。又所謂有偏頗之虞係指法官與訴訟關係人具有故舊、恩怨等關係，
    其審判恐有不公平者而言（最高法院十九年度抗字第二八五號判例參照）。
二、本件聲請意旨略稱：伊信賴司法院大法官會議解釋，要參選國代，沒想到他們就
    突然取消國代選舉，伊為了此案提起違反選罷法的自訴案件，第一任受理法官是
    陳世博法官，收案後九個月不開庭不調查不審理，後來就調到花蓮，接著審判長
    是曾家貽法官，他也是一樣不開庭不調查不審理，就給伊一個不受理判決，且伊
    起訴被告有六人，竟然漏了二人未判決，接著高院將此判決撤銷發回後，經伊向
    司法院大院長及十五位大法官陳情，亦向貴院陳院長數度陳情，終於接到一張傳
    票要到九十年八月二十四日開庭，傳票上記載法官是潘進順、書記官是林聖哲，
    沒想到到了開庭當天，法官由男的變為女的林曉芳，書記官變為巫孟蓉，而法官
    開庭時，訊問伊的年籍，卻未對此錯誤更正，如此嚴重錯誤事項，伊當然要聲請
    該二位法官迴避；如果林曉芳不需要迴避，陳院長為何要親自致歉，並以法院公
    函正式向伊致歉，司法院也有正式公函表示桃園地院處事不當。果真沒有如此嚴
    重，就應當由林曉芳法官硬辦下去。從此事件繫屬一年半以來，讓伊對法院產生
    嚴重不信任感。這案子距離法定審結期間只剩四十五天，這案子性質牽涉到憲法
    上司法機關職掌之公信力，屬於影響社會上重大公共利益事項，希望庭上優先處
    理，儘速審結。事有輕重緩急，法律有位階等級，希望審判長儘速審判等語。
三、本院查：
    (一)本院八十九年度自字第八十九號瀆職案件繫屬本院清股後，聲請人即聲請承辦
      法官迴避，經本院於八十九年十月三十日以八十九年度聲字第一五○六號駁回
      迴避之聲請後，原承辦清股法官於九十年一月十二日調離本院，經本院事務分
      配調整，於同年月十七日改由廉股法官承辦，並於九十年二月七日判決自訴不
      受理，經聲請人提起上訴後，台灣高等法院撤銷原判決發回本院，全部卷證資
      料於九十年七月十一日送達本院，本院依分案規則規定，於同年月十六日進行
      分案為九十年度自更字第五號，並輪由誠股林曉芳法官承辦，林法官於九十年
      八月七日批示該案件於同年八月二十四日開庭審理，此經本院向分案室查明屬
      實，並調閱本院九十年度自更字第五號案件核閱屬實，故本院誠股林曉芳法官
      關於本案件之進行並無延宕之情形。
    (二)聲請人所指開庭通知書上記載之法官為潘進順、書記官為林聖哲，惟八月二十
      四日開庭審理之法官、書記官竟變為林曉芳、巫孟蓉，且此重大錯誤未見承審
      之林曉芳法官予以更正，致伊對法院產生嚴重不信任感，為此當然要聲請潘進
      順與林曉芳二法官迴避一節，經查，證人即本院現職通譯楊永治（斯時擔任錄
      事職務）陳稱：伊當時擔任錄事，負責的股別包括誠股、進股、節股，一天製
      作送達之相關訴訟文件總計達一百多件，除此之外，尚有行政事務必須辦理，
      故在電腦作業時一時疏忽，鍵入之股別錯誤，以致傳票發生錯誤（九十年自更
      字第五號之承辦法官、書記官應為林曉芳、巫孟蓉，傳票上竟誤書為潘進順、
      林聖哲），不過應送達當事人之姓名、地址並未發生錯誤，且事後也有收到當
      事人回證，證實他確實有收到開庭之傳票等語。又聲請人於接獲傳票後，承審
      法官林曉芳亦謹遵傳票上所指定之期日，準時開庭依法調查聲請人自訴之違反
      選舉罷免法案件之情，亦經查閱本院九十年度自更字第五號自訴案件辦案進行
      簿屬實，從而上述開庭傳票上關於法官與書記官姓名記載，雖因本院案件量龐
      大，人員嚴重不足，負責開庭通知業務之錄事，每日業務過於繁忙，故在進行
      電腦輸入稍一不慎，導致輸入錯誤別股，然此等疏忽所生法官及書記官姓名之
      錯誤，既不妨害聲請人自訴程序中訴訟權之行使，亦未產生依分案規則規定分
      由林曉芳法官承辦之案件，改由其他法官審理之結果，自不足令一般人在客觀
      上，對於承辦法官對於本件聲請人之案件必然無法為公平審判產生懷疑，要不
      得以聲請人個人主觀之判斷，遽認承辦法官就該案件有所偏頗。
    (三)至於聲請人以本院之首長與司法院之首長分別親自或以公函向聲請人致意，觀
      其聲請人所提出本院本院九十年九月二十七日之（九十）桃院丁文字第二七八
      ○一號函所示，亦僅表示因本院事務繁多，人手不足，致造成業務上之疏忽，
      以致聲請人誤解，本院將會繼續改進，此與承辦法官究竟有偏頗之虞，並無關
      係，本件聲請人謂承辦法官有偏頗之虞，純屬聲請人個人主觀之推斷，要與刑
      事訴訟法第十八條第二款之規定不合。
四、綜上所述，聲請人所述聲請迴避之事由，於法未合。此外，復查無其他具體事實
    ，足認該案承審法官執行職務有偏頗之虞，聲請人聲請承審法官迴避尚有未合，
    難以准許，應予駁回，爰為裁定如主文。
中     華     民     國      九十     年      十二      月       六     日
                                     臺灣桃園地方法院刑事第五庭
                                           審判長法  官  江振義
                                                 法  官  江德民
                                                 法  官  林孟宜
右正本證明與原本無異。
如不服本裁定，應於裁定送達後五日內向本院提出抗告狀。
                                                 書記官  陳淑瓊
中     華     民    國     九十       年      十二      月六     日


司法院資訊處製作；財團法人民間司法改革基金會備份。
